【裁判字號】    98,消債抗,110
【裁判日期】    980521
【裁判案由】    聲請更生程序
【裁判全文】
臺灣高雄地方法院民事裁定           98年度消債抗字第110號
抗  告  人  甲○○○
上列當事人因消費者債務清理事件聲請更生，不服本院民國98年
1月22日所為97年度消債更字第1719號第一審裁定，提起抗告，
本院管轄之第二審合議庭裁定如下：
    主  文
抗告駁回。
抗告程序費用新臺幣壹仟元由抗告人負擔。
    理  由
一、抗告意旨略以：伊於民國95年7 月與最大債權銀行即安泰商
    業銀行協商分120 期，利率為2%，每月繳納新臺幣（下同）
    34,103元，嗣於97年4 月起毀諾，惟協商當時並未將有擔保
    債權人即高雄市第二信用合作社之房屋貸款納入，故每月除
    支付上開協商款項金額外，尚須支付房屋貸款23,000元，而
    原審裁定逕以伊之負債總額4,821,129 元，扣除伊所有之房
    地價值3,314,355 元後，認伊所餘之債務金額為1,479,774
    元，並據此計算推斷伊有能力清償云云，罔顧伊現所有之房
    地已遭債權人聲請假扣押在案，且無擔保之債務高達3,115,
    129 元，系爭遭假扣押之房地將無以變價所得抵減債務之可
    能性，原審認定似顯率斷，再者，伊配偶鄭義福在物價較高
    之臺北工作，因受經濟不景氣影響，現收入日趨不穩定，且
    迭受廠商追討工作相關裝潢成本貨款之苦，其收入已無法支
    應貨款、日常生活開銷及負擔伊有實物擔保之債務，是伊確
    有不能清償或不能清償之虞情形，為此爰依法請求廢棄原裁
    定，准允更生之聲請等語。
二、按債務人不能清償債務或有不能清償之虞者，得依本條例所
    定更生或清算程序，清理其債務；債務人與金融機構協商成
    立者，不得聲請更生或清算，但因不可歸責於己之事由，致
    履行顯有重大困難者，不在此限；本條例施行前，債務人依
    金融主管機關協調成立之中華民國銀行公會會員辦理消費金
    融案件無擔保債務協商機制與金融機構成立之協商，準用前
    項之規定，消費者債務清理條例第3條、第151條第5項、第6
    項分別定有明文。又聲請更生或清算不合程式或不備其他要
    件者，法院應以裁定駁回之，但其情形可以補正者，法院應
    定期間先命補正，復為同條例第8 條所明定。
三、經查，本件抗告人主張原審裁定逕以其資產扣除負債後所剩
    餘之債務額1,479,774 元，再憑以法定最高利率20％計算每
    月償還金額仍在抗告人配偶主張願意代為清償之25,000元範
    圍內而予以駁回，似顯率斷，原審並未慮及事實上抗告人現
    所有之房屋及土地業遭債權人聲請假扣押程序，無從變價抵
    減債務之可能，再者，伊配偶現支出負擔較大，無力負擔伊
    有實物擔保之債務，原審認事用法有所違誤。惟查，假扣押
    程序係屬債權人為避免債務人脫產之保全程序手段，非謂債
    務人依法不得請求限期起訴或以其他方式撤銷該假扣押程序
    或釐清其間債權債務關係，並非一經假扣押程序即永久不得
    對該財產設定或處分之可能，抗告人似有誤解；又抗告人配
    偶於原審中確實出具其可代抗告人每月清償25,000元之證明
    ，且原審裁定所憑之抗告人家庭等相關收入及支出，均係抗
    告人所陳報之金額，是原審就上開部分認定均係依照抗告人
    陳述及所提證明資料而為，應屬有據，綜上，原審裁定並無
    任何違誤之處；是則，原審法院裁定駁回抗告人更生之聲請
    於法並無不合，已如前述，抗告人請求應予廢棄改判准予更
    生裁定，為無理由，應予駁回。
四、據上論結，本件抗告為無理由，依消費者債務清理條例第11
    條第2 項、第15條，民事訴訟法第495條之1第1項、第449條
    第1項、第95條、第78條，裁定如主文。
中    華    民    國    98    年      5    月   21    日
                民事鳳山分庭  審判長法    官  楊富強
                                    法    官  何悅芳
                                    法    官  林意芳
上為正本係照原本作成。
本裁定不得再抗告。
中    華    民    國    98    年      5    月   21    日
                                    書 記 官  陸艷娣


司法院資訊處製作；財團法人民間司法改革基金會備份。
